臺灣高等法院高雄分院民事裁定　　　　　100年度抗字第128號
抗　告　人　國際票券金融股份有限公司
法定代理人　洪三雄
代　理　人　胡宗賢律師
相　對　人　協昌國際鋼鐵股份有限公司
法定代理人　呂和霖
代　理　人　江雍正律師
　　　　　　黃偉倫律師
　　　　　　李汶哲律師
上列抗告人因與相對人間假處分事件，對於民國100 年4 月19日
台灣高雄地方法院100 年度裁全字第605 號裁定，提起抗告，本
院裁定如下：
    主  文
抗告駁回。
抗告訴訟費用由抗告人負擔。
    理  由
一、按於爭執之法律關係，為防止發生重大之損害或避免急迫之
    危險或有其他相關之情形而有必要時，得聲請為定暫時狀態
    之處分，民事訴訟法第538 條第1 項定有明文。又請求及假
    處分之原因，應釋明之；此一規定於定暫時狀態之處分準用
    之，此觀同法第538 條之4 、第533 條前段、第526 條第1
    項之規定自明。次按92年2 月7 日修正民事訴訟法第526 條
    第2 項，已將「債權人雖未為前項釋明，如就債務人所應受
    之損害已供法院所定之擔保者，得命為假扣押」之規定，修
    正為「前項釋明如有不足，而債權人陳明願供擔保或法院認
    為適當者，法院得定相當之擔保，命供擔保後為假扣押」，
    以與同條第1 項規定「請求及假扣押之原因，應釋明之」相
    呼應。依前揭說明，此釋明要求於聲請定暫時狀態之處分亦
    同，是債權人聲請定暫時狀態之處分，應就其請求及定暫時
    狀態處分之原因加以釋明，必因釋明而有不足，經債權人陳
    明願供擔保或法院認為適當者，始得命供擔保後為該處分。
    若債權人就其定暫時狀態處分之原因絲毫未予釋明，縱就債
    務人所應受之損害陳明願供擔保，仍不得認該擔保已補釋明
    之欠缺，其定暫時狀態處分之聲請應不予准許（最高法院94
    年度台抗字第156 號、94年度台抗字第665 號裁定參照）。
    又所謂釋明，係指提出能即時調查，使法院信其主張為真實
    之一切證據而言。
二、本件抗告意旨略以：伊於原審聲請假處分之理由係案外人高
    興昌鋼鐵股份有限公司（下稱高興昌公司）將其所持有相對
    人之10% 股份出售後，高興昌公司對相對人之持股因而低於
    50% ，依公司法第179 條第2 項第2 款規定，相對人即得就
    其所持有之高興昌公司1.2%股份行使表決權，唯恐造成100
    年6 月28日舉行之高興昌公司股東常會決議方法違反法令，
    將來衍生撤銷股東會決議等訴訟，對伊等眾多股東及投資大
    眾產生急迫、重大之危險與損害。而原裁定論敘相對人之股
    份受讓人即案外人袁連惟事實上無法控制相對人之經營，及
    股份交易過程中無控制權溢價之問題等情，其論理倒果為因
    、前後矛盾，顯有不當，爰求為廢棄原裁定，並准予禁止相
    對人於高興昌公司100 年之股東常會行使股東表決權等語。
三、經查：
  (一)抗告人就其聲請及抗告意旨所主張，高興昌公司原持有相對
    人57.14%股份，依公司法第179 條第2 項第2 款規定，相對
    人就其所持有高興昌公司1.2%之股份並無表決權，惟高興昌
    公司於出售相對人10% 之股份後，相對人即得就其對高興昌
    公司之股份行使表決權；又取得有控制權股東之股份，通常
    必須支付高於少量股權交易之每股價格，其溢價平均數約為
    17.87%，而高興昌公司出售相對人10% 股份予袁連惟之價格
    僅較當日淨值溢值3%，可見高興昌公司係與袁連惟通謀虛偽
    意思表示，以低價出售相對人股份，目的在規避前引公司法
    之規定，使相對人對高興昌公司之股份行使不受限制，而造
    成高興昌公司其他股東權益之損害等情，業據提出高興昌各
    子公司持股比例資料、高興昌公司98年年報（出售有價證券
    報告部分）、控制權溢價探討專文為證（原審卷第17-19 、
    38-47 頁），堪認抗告人就其請求已予釋明。
  (二)惟抗告人就高興昌公司出售相對人股份、致使相對人得就其
    持有之高興昌公司1.2%股份行使表決權之舉，僅泛稱恐造成
    100 年6 月28日舉行之高興昌公司股東常會決議方法違反法
    令，將來衍生撤銷股東會決議等訴訟云云，然並未提出任何
    能即時調查之證據，足使本院信抗告人等高興昌公司股東有
    重大損害、急迫危險或其他相關之情形須防止及避免。是抗
    告人就定暫時狀態之處分之原因顯未予釋明。
四、據上，抗告人既未釋明定暫時狀態處分之原因，原審駁回抗
    告人定暫時狀態之處分之聲請，並無違誤。抗告意旨猶執陳
    詞指摘原裁定不當，求予廢棄，為無理由，其抗告應予駁回
    。
五，結論，本件抗告為無理由，爰依民事訴訟法第495 條之1 、
    第449 條第1 項、第95條、第78條，裁定如主文。
中    華    民    國   100    年    6     月    24    日
                            民事第三庭
                                審判長法官  張國彬
                                法      官  吳登輝
                                法      官  甯  馨
以上正本證明與原本無異。
如不服本裁定應於送達後10日內向本院提出再抗告狀（並按他造
當事人之人數附繕本），並繳納再抗告費新臺幣1,000 元。
再為抗告僅得以適用法規顯有錯誤為理由，並應委任律師為代理
人。如委任律師提起抗告者，應一併繳納抗告費。
中    華    民    國   100    年    6     月    24    日
                                書  記  官  施耀程
附註：
抗告人之配偶、三親等內之血親、二親等內之姻親，或抗告人為
法人、中央或地方機關時，其所屬專任人員具有律師資格並經法
院認適當者，亦得為第三審代理人。
抗告人或其法定代理人具有律師資格者及前項情形，應於提起抗
告或委任時釋明之。